【裁判字號】    92,聲判,17
【裁判日期】    921218
【裁判案由】    聲請交付審判
【裁判全文】
臺灣基隆地方法院刑事裁定                          九十二年度聲判字第一七號
    聲  請  人
    即  告訴人  乙○○
    告訴代理人  游蕙菁律師
    被      告  丙○○
                甲○○
右列聲請人即告訴人因告訴被告傷害等案件，不服臺灣高等法院檢察署檢察長駁回再
議之處分（九十二年度上聲議字第四一六五號），聲請交付審判，本院裁定如左：
    主      文
聲請駁回。
    理      由
一、按告訴人不服上級法院檢察署檢察長或檢察總長認再議為無理由而駁回之處分者
    ，得於接受處分書後十日內委任律師提出理由狀，向該管第一審法院聲請交付審
  判。法院認為交付審判之聲請不合法或無理由者，應駁回之。刑事訴訟法第二百
    五十八條之一、第二百五十八條之三第二項前段，分別定有明文。
二、本件聲請人即告訴人乙○○前以被告丙○○、甲○○涉犯傷害罪嫌；被告丙○○
    另涉犯恐嚇罪嫌，向臺灣基隆地方法院檢察署檢察官提出告訴，經該檢察官以九
    十二年度調偵字第六五號為不起訴處分後，聲請人不服而聲請再議，經臺灣高等
    法院檢察署檢察長認再議為無理由，以九十二年度上聲議字第四一六五號處分書
    駁回再議之聲請。
三、聲請交付審判意旨略以：
  (一)本件聲請人即告訴人乙○○遭被告丙○○唆使被告甲○○及其他不詳姓名年籍之
    人共同傷害之事實，除有偵查卷附之驗傷診斷書在卷可佐外，並經聲請人於偵查
    中指述歷歷；聲請人並非至愚，倘被告等確無傷人之事實，聲請人何以無端受有
    驗傷診斷書所載之傷害！
  (二)證人林文男即聲請人夫婿於偵查中雖結證稱：「是一群香客圍毆我太太（聲請人
    ），但沒有看到是何人打她．．．，事後我太太（聲請人）也說是一群香客圍毆
    她，不知何人打她」等語，然參之證人林文男當時所站立之位置及證人林文男與
    當時在場人間彼此要屬素不相識等情節，證人林文男證稱當時不知何人動手等語
    ，本屬人情之常；又證人林文男固另證稱：「事後我太太（聲請人）也說是一群
    香客圍毆她，不知何人打她」等語，惟此乃指聲請人遭圍毆時不知其他動手姓名
    年籍不詳者究屬何人，然當時已經聲請人辨識出參與圍毆之人者，確有被告甲○○在內，是以，證人林文男此部分證述與聲請人之指述自無齟齬存在；至其餘駁
    回處分及不起訴處分書所載證人林文男之證述（「沒看到丙○○、甲○○有打我
    太太」、「因為丙○○是壇主、甲○○有在場，所以才告他們」等語），應係誤
    載，爰請求調閱並播放此部分之錄音帶以明事實。
  (三)本件聲請人與被告二人發生肢體衝突之事實，有偵查卷附之九十二年三月九日員
    警工作紀錄可稽。
  (四)證人李櫻弟之證言乃屬避重就輕，況且，證人李櫻弟亦證稱：聲請人與其先生即
    證人林文男進來後，有人在阻擋他們，有推來推去等語，由此益徵，當時確有發
    生肢體衝突，且如非屬身兼屋主及壇主之被告丙○○教唆，屋內包括被告甲○○
    等在內之不相干人士，何有主動毆擊聲請人之理！
四、經查：
  (一)告訴意旨略以：緣被告丙○○係聲請人即告訴人乙○○住處樓下，位在基隆市○○街四十九之六號四樓之神壇負責人，被告甲○○則係該神壇信徒；又被告丙○○因常不分晝夜誦經開壇，造成嚴重空氣及噪音污染，迭經聲請人向渠反應，乃
    均未獲置理。民國九十二年三月九日十四時許，被告丙○○再度開壇作法，聲請
    人見狀，乃下樓要求渠等停止，雙方並因此而發生口角，詎被告丙○○竟與在場
    之被告甲○○基於共同傷害之犯意聯絡，由被告丙○○指揮被告甲○○對聲請人
    毆打，使聲請人受有前胸十五乘以十公分之瘀紅、右側第三肋骨骨折之傷害；被
    告丙○○事後並出言恐嚇稱：「你怎麼死的都不知道」等語，使聲請人聞言心生
    畏懼，因認被告二人均涉有刑法第二百七十七條第一項之傷害罪嫌，被告丙○○
    則另犯有刑法第三百零五條之恐嚇罪嫌云云。
  (二)按犯罪事實應依證據認定之，無證據不得推定其犯罪事實，刑事訴訟法第一百五
    十四條第二項定有明文；次按告訴人之告訴，係以使被告受刑事訴追為目的，是
    其陳述是否與事實相符，仍應調查其他證據以資審認（最高法院五十二年臺上字
    第一三００號判例可資參照）；復按被告之犯罪嫌疑不足者，檢察官應為不起訴
    之處分，刑事訴訟法第二百五十二條第十款亦有明白規定。查：
  1.告訴人之告訴係以使被告受刑事訴追為目的，從而，告訴人與被告間，利害自屬
    相反，關係亦屬對立；準此，本院自不得僅憑告訴人之指述，即遽論被告於罪。
    惟告訴人指述之真實性，倘有其他證據可資補強，而得以認定告訴人之指述與事
    實相符者，則其仍不失為認定被告有罪之證據之一。據此，本案被告二人或傷害
    ，或恐嚇聲請人（本案之告訴人）等情節，雖迭經聲請人於偵查中指述歷歷，然
    除有其他積極證據得以補強之外，本院尚無從單憑聲請人之指述，即遽為對被告
    不利之推認，合先敘明。
  2.聲請人固曾於偵查中提出偵查卷附之驗傷診斷書，以證明其受有前揭傷害之事實
    ，然聲請人所受之傷害是否係由被告二人所肇致，實無由自聲請人所舉之驗傷診
    斷書中推衍得知。蓋不同之人倘以相同之方式及力道對聲請人施以相同之傷害行
    為者，即有可能造成聲請人相同之傷害結果，既相同之傷害結果可能係由不同之
    人所肇致，則聲請人所稱之驗傷診斷書，又如何得以推出其傷害確係被告二人所
    為之結論？從而，上開驗傷診斷署尚不足以為聲請人指稱被告二人確有傷害犯行
    之積極補強證據，此自屬情極灼然。
  3.證人林文男即聲請人夫婿於偵查中確曾具結證稱不知出手傷人者為何人等語，此
    有證人林文男歷次偵查筆錄在卷可考，且為聲請人所不否認（參照前述三之(二)部
    分所載）。由此以觀，證人林文男所為證述，顯屬不能補強聲請人對被告二人所
    為之指述，亦不能證明被告二人有何傷害或恐嚇行為，此乃當然。
  4.聲請人雖迭舉偵查卷附之九十二年三月九日員警工作紀錄以為曾遭被告等傷害或
    恐嚇之論據，然查，製作上開工作紀錄之員警並非現場目睹案發經過之人，其所
    據以製作者亦非其現場見聞之實際情況，而僅係摘要記錄相關當事人之主述而已
    ；究其（上開員警工作紀錄）在證據方法上之性質，核屬聲請人（告訴人）陳述
    之一種，並非係聲請人（告訴人）陳述以外之其他證據方法，自亦無從擔保暨補
    強聲請人對被告等指述之真實性。
  5.證人李櫻弟於偵查中業已結證稱：既未看見毆打聲請人其人，亦未聽聞被告丙○○表示要讓聲請人死得很難看或聲請人怎麼死的都不知道等語，聲請人就此雖迭
    指證人李櫻弟之證言乃屬避重就輕，然聲請人並無從舉證以實其說；聲請人固另
    指稱「證人李櫻弟於偵查中曾證稱：聲請人與其先生即證人林文男進來後，有人
    在阻擋他們，有推來推去等語，由此可見，當時確有發生肢體衝突，且如非屬身
    兼屋主及壇主之被告丙○○教唆，屋內包括被告甲○○等在內之不相干人士，何
    有主動毆擊聲請人之理」等語，惟縱使證人李櫻弟之證詞可間接證明當時確曾發
    生肢體衝突，然聲請人僅憑此節，即率行推論上開肢體衝突必係出自被告丙○○
    之授意並由被告甲○○參與云云，實屬牽強，蓋一般人在客觀上並非皆能產生如
    此之聯想，是以，本院因認聲請人此部分推論，僅屬其主觀臆測，而不能補強及
    證明被告二人有何聲請人所指之犯行。
  6.綜上所述，被告二人是否有聲請人所指之傷害及恐嚇行為乙節，除聲請人之片面
    指述以外，並無其他證據可資補強，惟基於聲請人與被告間係立於敵對關係之立
    場，本院自不能驟採聲請人之指述而逕為被告不利之推認。
  (三)綜上研析，聲請人於偵查中所提出之論據，僅能證明其確曾受有傷害之事實，而
    尚不足為被告確有傷害或恐嚇行為之證明（因被告有無傷害或恐嚇行為乙節，僅
    有聲請人之片面指述耳），檢察官於偵查中復查無被告確實涉有告訴人所指之傷
    害或恐嚇罪名之積極證據，揆諸前揭說明，檢察官偵查結果認被告犯罪嫌疑不足
    ，而依刑事訴訟法第二百五十二條第十款之規定，對被告為不起訴之處分，於法
    尚無違誤。聲請意旨徒執前詞，認被告涉犯本起傷害或恐嚇罪名，對於原處分漫
    加指摘求予審判，非有理由，應予駁回。至聲請人雖聲請本院調閱並播放錄音帶
    以證明偵查筆錄中所載，關於證人林文男證述「沒看到丙○○、甲○○有打我太
    太」、「因為丙○○是壇主、甲○○有在場，所以才告他們」等部分之記載，應
    係誤載，然此部分記載縱屬有誤，本案仍因僅有聲請人之片面指述，而不能據以
    認定聲請人之聲請為有理由，從而，本院自無調閱並播放此部分錄音內容之必要
    ，併此說明。
五、依刑事訴訟法第二百五十八條之三第二項前段，裁定如主文。
中      華      民      國      九十二      年    十二    月    十八    日
                                臺灣基隆地方法院刑事第五庭
                                    審判長  法  官  陳志祥
                                            法  官  王福康
                                            法  官  王慧惠
右正本證明與原本無異。
本裁定不得抗告。
                                            書記官  吳麗雲
中      華      民      國      九十二      年    十二    月   二十二   日


司法院資訊處製作；財團法人民間司法改革基金會備份。
